【裁判字號】    99,聲,1704
【裁判日期】    991130
【裁判案由】    聲請宣告沒收
【裁判全文】
臺灣高雄地方法院刑事裁定              99年度聲字第1704號
聲  請  人  臺灣高雄地方法院檢察署檢察官
被      告  陳明德
上列聲請人因被告竊盜案件，聲請宣告沒收扣押物（99年度執聲
字第3191號），本院裁定如下：
    主  文
聲請駁回。
    理  由
一、聲請意旨略以：被告陳明德所涉竊盜案件，業經本院以97年
    度審易字第1551號判處有期徒刑6月確定，而該案查扣之贓
    款新臺幣（下同）1,500 元，屬刑法第38條第1 項第3 款因
    犯罪所得之物，應專科沒收之物，不問屬於犯人與否，均應
    宣告沒收，爰依法聲請宣告沒收之等語。
二、按刑法第38條第1 項第3 款規定因犯罪所得之物得沒收者，
    依同條第3 項前段規定，以屬於犯人者為限，始得為之，如
    第三人對於該物在法律上得主張權利者，即不在得沒收之列
    。又所謂「犯罪所得之物」，乃指因犯罪所直接取得之原物
    而言。若非因犯罪直接所得之物，如變賣盜贓或詐欺、侵占
    之物所得之價金，即不得依此規定諭知沒收（最高法院93年
    度臺上字第4270號判決參照）。另按違禁物或專科沒收之物
    得單獨宣告沒收，同法第40條第2 項定有明文，而所謂「專
    科沒收之物」，係指雖非違禁物，然其性質不宜任令在外流
    通，如偽造之印章、印文、有價證券、信用卡、貨幣等是（
    刑法第40條於94年2 月2 日修正之理由參照）。故修正刑法
    第40條第2 項所指之「專科沒收」之物，應係指「義務沒收
    」之物，而不包括「職權沒收」之物。且因「職權沒收」之
    物，指法院就屬於被告所有，並供犯罪所用或因犯罪所得之
    物，於本案審理時即應本於職權斟酌是否為沒收之宣告，自
    無事後再由檢察官聲請單獨宣告沒收之餘地。
三、經查：
  (一)扣案之1,500 元，係被告於民國97年6 月24日11時40分許稍
    前，以身著工作服佯裝廠區人員之方式，騎乘機車進入址設
    高雄市旗津區上竹巷164 之6 號「中信造船公司新高廠」內
    ，徒手竊取中信造船公司所有、放置於前開廠區內之圓型鋼
    板4 塊及鋼片2 塊得手後，再騎乘機車載運上開竊得之圓型
    鋼板及鋼片，至址設同區○○○路354 之1 號「新宗資源回
    收場」，向不知情之回收場員工翁文宏變賣所得之款項等情
    ，業經本院前揭判決認定無訛，是扣案之1,500 元，僅屬變
    賣竊取之物所得之價金，並非因犯罪直接所取得之原物；此
    外，依刑法第38條第3 項本文規定，因犯罪所得之物，以屬
    於犯罪行為人者為限，得沒收之，該項本文規定，依上所述
    ，屬法院職權沒收之範疇，亦非同法第40條2 項所指專科沒
    收。聲請意旨認屬扣案之1,500 元屬因犯罪所得之物、應專
    科沒收之物，應予宣告沒收，容有誤會。
  (二)綜上所述，檢察官之聲請為無理由，應予駁回。
四、依刑事訴訟法第220條，裁定如主文。
中    華    民    國    99    年    11    月    30    日
                  刑事第十八庭      法  官  高瑞聰
以上正本證明與原本無異。
如不服本裁定，應於收受送達後5 日內向本院提出抗告狀。
中    華    民    國    99    年    12    月    1     日
                                    書記官  林修弘

司法院資訊處製作；財團法人民間司法改革基金會備份。
